【裁判字號】    99,交聲,49
【裁判日期】    990310
【裁判案由】    違反道路交通管理處罰條例聲明異議
【裁判全文】
臺灣花蓮地方法院交通事件裁定          99年度交聲字第49號
原處分機關  交通部公路總局臺北區監理所花蓮監理站
異  議  人
即受處分人  甲○○
上列異議人即受處分人因違反道路交通管理處罰條例案件，對於
交通部公路總局臺北區監理所花蓮監理站民國99年 2月10日所為
之處分（處分案號：花監違字第裁44-P00000000號），聲明異議
，本院裁定如下：
    主  文
原處分撤銷。
甲○○不罰。
    理  由
一、原處分意旨略以：異議人即受處分人於民國99年 1月17日下
    午4時35分許，駕駛車牌號碼8739-TP號自小客車，行經花蓮
    縣壽豐鄉○○路 141巷右轉省道臺九線中山路往北，因異議
    人「駕車行經燈光號誌管制之交岔路口紅燈右轉」違規，為
    花蓮縣警察局吉安分局豐田派出所員警邱義芳於同日填製花
    警交字第 P00000000號舉發違反道路交通管理事件通知單舉
    發。原處分機關依道路交通管理處罰條例第53條第 2項、第
    63條第1項之規定，裁處異議人罰鍰新臺幣（下同）900元，
    並記違規點數3點。
二、異議意旨略以：伊於99年1月17日下午4時30分許，駕駛上開
    自用小客車行經過花蓮縣壽豐鄉○○路 141巷右轉省道臺九
    線中山路時，當時交通號誌是綠燈尚未轉成黃燈，並非紅燈
    右轉，與舉發員警之認定有出入，為此具狀聲明異議，請求
    撤銷原處分等語。
三、按認定犯罪事實所憑之證據，雖不以直接證據為限，間接證
    據亦包括在內，然而無論直接或間接證據，其為訴訟上之證
    明，須於通常一般之人均不致有所懷疑，而得確信其為真實
    之程度者，始得據為有罪之認定，倘其證明尚未達到此一程
    度，而有合理之懷疑存在時，事實審法院復已就其心證上理
    由予以闡述，敘明其如何無從為有罪之確信，因而為無罪之
    判決，尚不得任意指為違法，最高法院76年臺上字第4986號
    判例意旨可資參照，是法院於審理行為人違反道路交通管理
    處罰條例案件，如就原處分機關所認定行為人違規之事實仍
    有合理懷疑，而無法確信行為人確有該當於道路交通管理處
    罰條例各該處罰條文之構成要件事實時，即應對異議人為有
    利之認定，合先敘明。
四、經查：證人邱義芳當時位在同鄉○○路北上車道，距中山路
    141巷口30公尺處，執行交通取締勤務，看到中山路141巷西
    向之號誌已轉變為紅燈，異議人仍違規右轉，因並無規定執
    行交通取締勤務時需要照相存證，當天並未帶照相機等情，
    業據證人邱義芳於本院調查時證述在卷。然本件異議人既否
    認自中山路 141巷紅燈右轉中山路，當時路口交通號誌之燈
    號究為紅燈或綠燈，為本件違反道路交通管理處罰條例聲明
    異議事件爭執之重點，證人邱義芳固為本件舉發員警在違規
    現場執行交通取締勤務，而得以其所見所聞於法庭上之證述
    作為認定本件事實之依據，惟一般人肉眼所視，易有誤差或
    錯覺，而導致認定上有所不同，在異議人與舉發員警對於交
    通號誌燈號認定有異之情形，本院尚難僅憑舉發員警之證詞
    ，而認定異議人有違規右轉之事實；況證人邱義芳位處中山
    路北上車道，距中山路 141巷口30公尺處，以斜角目視中山
    路 141巷口西向之交通號誌，縱能判斷該號誌之變換，亦難
    以認定其所視較異議人直視所見準確；且警方於取締交通違
    規事件，除偶發因素外，若專為取締違規而執行交通勤務，
    事前本可充分準備科技蒐證器材，如以照相或錄影方式取證
    ，既能為違規事實之客觀證明，防止人為錯誤，復有影片或
    照片存證可免於爭執；另以法律經濟之觀點，執行交通勤務
    易有爭執本可預見，為保障人民之權利及維護執法之公正性
    ，除有突發原因或特殊困難存在，執行交通勤務之執法人員
    應準備攝影或照相器材存證以杜紛爭，俾能減少嗣後為解決
    紛爭所支出之勞力、時間、費用。揆諸上開說明及最高法院
    判例意旨，本件原處分機關遽為認定異議人有紅燈右轉之違
    規情事，證據尚有未足，應屬率斷。
五、綜上，異議人之異議有理由，應由本院將原處分撤銷，並諭
    知異議人不罰。
六、據上論斷，依道路交通案件處理辦法第20條，裁定如主文。
中    華    民    國    99    年    3     月    10    日
                  交通法庭      法  官  湯國杰
上列正本證明與原本無異。
如對本裁定不服，應於送達後 5日內，向本院提出抗告狀（應抄
附繕本）。
中    華    民    國    99    年    3     月    15    日
                                書記官

司法院資訊處製作；財團法人民間司法改革基金會備份。
